臺灣桃園地方法院民事判決　　　　　　　100年度訴字第715號
原　　　告　黃傳宗
訴訟代理人　邱鎮北律師
複代　理人　章世鴻
被　　　告　葉昱帆
上列當事人間請求損害賠償事件，本院於民國100年10月5日言詞
辯論終結，判決如下：
    主      文
原告之訴及假執行聲請均駁回。
訴訟費用由原告負擔。
    事實及理由
壹、程序部分：
    被告經合法通知，未於言詞辯論期日到場，核無民事訴訟法
    第386 條各款所列情形，應依原告聲請，准由其一造辯論而
    為判決。
貳、實體部分：
一、原告主張：(一)被告於民國99年11月10日上午騎乘車號AF-332
    機車（下稱系爭機車），途經桃園縣中壢市○○路○段遠東
    路口前，竟疏未注意致撞上路邊行人即被害人和黃玉朱，致
    其受有頭部外傷之傷害，經緊急送醫救治後仍不治死亡。被
    告上開過失行為而發生車禍致被害人和黃玉朱死亡，應負侵
    權行為損害賠償責任。(二)原告黃傳宗為和黃玉朱之子，受有
    下列損害：1.殯葬費及醫療費用部分：原告支出和黃玉朱之
    殯葬費共計68萬8,208 元、醫療費用1334元，應由被告賠償
    。2.精神慰撫金：和黃玉朱獨自辛苦扶養原告至成年不幸車
    禍死亡，原告遽失至親精神痛苦無以名之，爰請求被告賠償
    原告31萬0458元之精神慰撫金。爰依侵權行為之法律關係請
    求損害賠償，並聲明：1.被告應給付原告100 萬元，及自起
    訴狀繕本送達翌日起至清償日止，按年息5 ％計算之利息。
    2.願供擔保，請准宣告假執行。
二、被告未於言詞辯論期日到場，亦未提出書狀作何聲明或陳述
    。
三、按行經其他人車擁擠處所，應減速慢行，作隨時停車之準備
    ；又駕駛人應注意車前狀況，並隨時採取必要之安全措施。
    道路交通安全規則93條第1 項第2 款、第94條第3 項分別定
    有明文。經查，被告係於99年11月10日上午7 時許，騎乘系
    爭機車搭載其兄葉志仙，沿桃園縣中壢市○○路由桃園往中
    壢方向行駛，斯時正值上班尖峰期間車輛眾多擁擠，其原應
    注意車前狀況，而依當時天候晴、日間視距良好、柏油路面
    、路面乾燥、無缺陷又無障礙物等情形，並無不能注意之狀
    況，有道路交通事故現場圖、道路交通事故調查報告表(一)在
    卷可稽（見本院卷第25頁至28頁）；並於同日上午7 時20分
    許，行經桃園縣中壢市○○路與遠東路口處，由紅燈轉變為
    綠燈起步後不久，竟疏未注意車前狀況，撞擊自遠東路橫越
    中華路之和黃玉朱，致使和黃玉朱當場倒地，並受有頭部鈍
    性傷引發顱內出血併神經性休克等傷害，經送醫急救，延至
    同年月11日凌晨仍因傷重不治死亡，有桃園地方法院檢察署
    相驗屍體證明書可稽（見本院卷第52頁），是被告行車疏未
    注意車前狀況且未採取必要安全措施，顯然係車禍發生之原
    因。被告上開過失行為與被害人之死亡間有因果關係。從而
    ，原告主張被告過失侵權行為，應負損害賠償責任，洵屬有
    據。又本件被告業經臺灣桃園地方法院檢察署檢察官（下稱
    檢察官）以10 0年度調偵字第240 號提起公訴，並經本院刑
    事庭以100 年度審交易字第120 號刑事判決過失致死罪成立
    ，併予敘明。
四、次按「因故意或過失不法侵害他人之權利者，負損害賠償責
    任。」，「不法侵害他人致死者，對於支出醫療及增加生活
    上需要之費用或殯葬費之人，亦應負損害賠償責任。」，「
    不法侵害他人致死者，被害人之父、母、子、女及配偶，雖
    非財產上之損害，亦得請求賠償相當之金額。」，民法第18
    4 條第1 項前段、第192 條第1 項、第194 條規定甚明。原
    告為被害人和黃玉朱之獨子，有除戶謄本及戶籍謄本在卷足
    憑（見本院卷第84頁至第86頁），原告主張被告依法應負侵
    權行為之損害賠償責任，洵屬有據。
五、原告可請求之賠償金額如下：
  (一)殯葬費部分：原告主張伊支出和黃玉朱之殯葬費共計68萬8,
    208 元等情，業據其提出相關發票及殯葬費估價單影本等在
    卷可稽，經核上開費用均屬必要支出，且與常情相當，應予
    准許。
  (二)醫療費部分：原告主張支出醫療費1,334 元（計算式：860
    元＋474 元＝1334元），亦據其提出醫療單據二紙為證（見
    本院卷第18頁），經核上開費用，均屬醫療必要支出，應予
    准許。
  (三)非財產上損害（慰撫金）部分：
    按不法侵害他人人格權，被害人受有非財產上損害，請求加
    害人賠償相當金額慰撫金時，法院對於慰撫金之量定，應斟
    酌實際加害情形，所造成影響、被害人痛苦之程度、兩造之
    身分地位定相當之數額，最高法院51年台上字第223 號判例
    意旨參照。經查，原告97年度所得為35萬1,279 元、98年度
    並無所得；該兩年度財產總額均為105 萬3872元；另被告於
    97 年 、98年均無財產所得，此有本院依職權調取兩造上開
    兩個年度之財產所得調件明細表負卷可稽（見本院卷第73頁
    至78 頁 ）。本院審酌被告上揭過失情節、原告驟失至親精
    神痛苦程度及兩造之財產所得暨經濟狀況等情狀，堪信原告
    請求慰撫金31萬0,458 元，尚無不當，應予准許。
  (四)據上，原告黃傳宗應可請求賠償金額為100 萬元（計算式：
    68 萬2,210元＋1,334 元＋31萬1,279 元＝100 萬元）。
六、惟按，保險人依強制汽車責任保險法規定給付之保險金，視
    為加害人或被保險人損害賠償金額之一部分；加害人或被保
    險人受賠償請求時，得扣除之。該法所稱之請求權人，於因
    汽車交通事故死亡者，為受害人之遺屬，並以受害人之子女
    為第1 順位，強制汽車責任保險法第32條、第11條第1 項分
    別定有明文。原告訴訟代理人於本院辯論期日雖稱：原告沒
    有領到任何強制險等語（見本院卷第88頁背面）；惟查，原
    告於100 年4 月27日於本院刑事簡式審判期日自陳：「（被
    害人家屬黃傳宗）：我已經收到強制險160 萬元，其他尚未
    和解，對被告刑度部分，請依法判決」等語（見本院100 年
    度審交易字第120 號刑事卷第25頁背面）。本院斟酌全辯論
    意旨及調查證據之結果，認原告之訴訟代理人上開陳述與原
    告之陳述不符，自應以原告之陳述為準。是被害人和黃玉朱
    因上開車禍致死，被告固應賠償原告100 萬元，惟原告業已
    自承領取強制汽車責任保險金計160 萬元，經扣除後被告並
    無應再給付原告之損害賠償金額甚明。是原告請求被告給付
    賠償金100 萬元，洵屬無據。
七、綜上，原告依侵權行為之法律關係，請求被告葉昱帆應給付
    原告100 萬元及自起訴狀繕本送達之翌日起至清償日止，按
    週年利率5 ％計算之利息，為無理由，應予駁回。原告之訴
    既經駁回，其假執行聲請已失所附麗，應併予駁回。
八、據上論結，本件原告之訴為無理由，依民事訴訟法第385 條
    第1 項前段、第78條，判決如主文。
中    華    民    國    100   年    10     月    24   日
                    民事第二庭法  官  張金柱
如對本判決上訴，須於判決送達後20日內向本院提出上訴狀。如
委任律師提起上訴者，應一併繳納上訴審裁判費。
以上正本係照原本作成。
中    華    民    國   100    年    10    月    25    日
                              書記官  葉靜瑜